---
title: "108-2 大數據分析方法 作業一"
output: github_document
author: ju-min hung
---

搞不清楚各行各業的薪資差異嗎? 念研究所到底對第一份工作的薪資影響有多大? CP值高嗎? 透過分析**初任人員平均經常性薪資**- （107年）https://data.gov.tw/dataset/6647 （104-105年）http://ipgod.nchc.org.tw/dataset/a17000000j-020066 ，可初步了解台灣近幾年各行各業、各學歷的起薪。

## 比較104年度和107年度大學畢業者的薪資資料

### 資料匯入與處理
```{r dataload}
library(readr)
library(dplyr)
#匯入104年度的資料
hw104 <- read_csv("C:/Users/Emily/Desktop/hw104.csv")
#匯入107年度的資料
hw107 <- read_csv("C:/Users/Emily/Desktop/hw107.csv")
#將大學-薪資的值為—或…，取代為空值，並將其資料類型轉換為數值
hw104$`大學-薪資`<-gsub("—|…","",hw104$`大學-薪資`)
hw104$`大學-薪資`<-as.numeric(hw104$`大學-薪資`)
hw107$`大學-薪資`<-gsub("—|…","",hw107$`大學-薪資`)
hw107$`大學-薪資`<-as.numeric(hw107$`大學-薪資`)
#將大學-女/男的值為—或…，取代為空值，並將其資料類型轉換為數值
hw104$`大學-女/男`<-gsub("—|…","",hw104$`大學-女/男`)
hw104$`大學-女/男`<-as.numeric(hw104$`大學-女/男`)
hw107$`大學-女/男`<-gsub("—|…","",hw107$`大學-女/男`)
hw107$`大學-女/男`<-as.numeric(hw107$`大學-女/男`)
#將研究所-薪資的值為—或…，取代為空值，並將其資料類型轉換為數值
hw107$`研究所-薪資`<-gsub("—|…","",hw107$`研究所-薪資`)
hw107$`研究所-薪資`<-as.numeric(hw107$`研究所-薪資`)
#因為兩個檔案的大職業別相同，只是名稱有些不一樣，所以直接取代為一樣名稱，才能JOIN在一起
hw107$"大職業別"<-hw104$"大職業別"
```

### 請問107年度薪資較104年度薪資高的職業有哪些? 請按照提高比例由大到小排序?呈現前十名的資料 
```{r compare103106}
#Join 104及107年度表格為AllData
AllData<-inner_join(hw104,hw107,by="大職業別")
#選取所需要的欄位變成一個新表格AllDataClean
AllDataClean<-AllData[c(2,1,11,15,24)]
#計算薪資比
AllDataClean$salary_ratio<-hw107$`大學-薪資`/hw104$`大學-薪資`
#篩選薪資比大於1的資料並由大到小排序得到107年度薪資較104年度薪資高的資料
salary_higher<-AllDataClean%>%filter(salary_ratio>1)%>%arrange(desc(salary_ratio))
#呈現前十名的資料
knitr::kable(head(salary_higher,10))
```

前10名的職業包含：專業、科學及技術服務業、教育服務業、不動產業、住宿及餐飲業、藝術、娛樂及休閒服務業、金融及保險業、用水供應及污染整治業等職業

### 提高超過5%的的職業有哪些? 
```{r over5}
#篩選薪資比超過5%的資料
higher_career<-filter(AllDataClean,salary_ratio>1.05)
knitr::kable(higher_career)
```

### 主要的職業種別是哪些種類呢?
```{r mainType}
career<-strsplit(higher_career$"大職業別","-")%>%lapply( "[", 1)
knitr::kable(table(unlist(career)))
```

主要的職業類別為上述表格出現的職業，其中出現次數最多為不動產業、金融及保險業、資訊及通訊傳播業、運輸及倉儲業、藝術、娛樂及休閒服務業。

## 男女同工不同酬現況分析

男女同工不同酬一直是性別平等中很重要的問題，分析資料來源為104和107年度的大學畢業薪資。

### 104和107年度的大學畢業薪資資料，哪些行業男生薪資比女生薪資多?依照差異大小由大到小排序，呈現前十名的資料
```{r male}
#104年度大學畢業薪資，男生薪資比女生薪資多的職業
hw104_malehigher<-hw104[c(1,2,12)]
University104_asc<-filter(hw104_malehigher,hw104_malehigher$`大學-女/男`<100) %>%arrange(`大學-女/男`) 
knitr::kable(head(University104_asc,10))
#107年度大學畢業薪資，男生薪資比女生薪資多的職業
hw107_malehigher<-hw107[c(1,2,12)]
University107_asc<-filter(hw107_malehigher,hw107_malehigher$`大學-女/男`<100) %>%arrange(`大學-女/男`) 
knitr::kable(head(University107_asc,10))
```

資料中，若女生薪資/男生薪資<100，代表男生薪資較高，若女生薪資/男生薪資=100，代表男女薪資相等，所以數字小於100越多，代表男女薪資差異越大。

在104年度的資料中，男女薪資差異最大的職業為電力及燃氣供應業-技藝、機械設備操作及組裝人員，其中，前10名中出現最多次的職業為礦業及土石採取業。

在107年度的資料中，男女薪資差異最大的職業為礦業及土石採取業-專業人員，其中，前10名中出現最多次的職業為電力及燃氣供應業。

三年中，第一名出現了改變，可能跟大家用電力及燃氣更多，所以需要更多人員來工作。

### 請問那些行業女生薪資比男生薪資多? 依據差異大小由大到小排序，呈現前十名的資料
```{r female}
#104年度大學畢業薪資，女生薪資比男生薪資多的職業
hw104_femalehigher<-hw104[c(1,2,12)]
University104_desc<-filter(hw104_femalehigher,hw104_femalehigher$`大學-女/男`>100) %>%arrange(`大學-女/男`) 
knitr::kable(head(University104_desc,10))
```

資料中，若女生薪資/男生薪資>100，代表女生薪資較高，若女生薪資/男生薪資=100，代表男女薪資相等，所以數字大於100越多，代表男女薪資差異越大。

在104年的資料表中，只有"專業、科學及技術服務業-技藝、機械設備操作及組裝人員"是女生薪資大於男生薪資的職業。

```{r female1}
#107年度大學畢業薪資，女生薪資比男生薪資多的職業
hw107_femalehigher<-hw107[c(1,2,12)]
University107_desc<-filter(hw107_femalehigher,hw107_femalehigher$`大學-女/男`>100) %>%arrange(`大學-女/男`) 
knitr::kable(head(University107_desc,10))
```

資料中，若女生薪資/男生薪資>100，代表女生薪資較高，若女生薪資/男生薪資=100，代表男女薪資相等，所以數字大於100越多，代表男女薪資差異越大。

在104年的資料表中，沒有職業是女生薪資大於男生薪資的。

## 研究所薪資差異

以107年度的資料來看，哪個職業別念研究所最划算 (研究所學歷薪資與大學學歷薪資增加比例最多)? 請按照薪資差異比例由大到小排序，呈現前十名的資料
 
```{r grad}
#篩選出大學薪資欄位與研究所薪資欄位
grad107<-hw107[c(2,11,13)]
#計算研究所跟大學的薪資比
grad107$GUsalary_ratio<-grad107$`研究所-薪資`/grad107$`大學-薪資`
#按照薪資差異比例由大到小排序
grad107<-grad107[order(grad107$GUsalary_ratio,decreasing = T),]
#呈現前十名的資料
knitr::kable(head(grad107,10))
```

從此表格中可以看出，其他服務業念研究所最划算，因為薪資差異比最大。

## 我有興趣的職業別薪資狀況分析

### 請列出自己有興趣的職業別 (至少一個至多五個)，並呈現相對應的大學畢業薪資與研究所畢業薪資，請問此薪資與妳想像中的一樣嗎? 研究所薪資與大學薪資差多少呢? 會因為這樣改變心意，決定念/不念研究所嗎?
```{r like}
#篩選出大學薪資欄位與研究所薪資欄位
grad107<-hw107[c(2,11,13)]
#計算研究所跟大學的薪資比
grad107$GUsalary_ratio<-grad107$`研究所-薪資`/grad107$`大學-薪資`
#把NA值清乾淨
grad107Clean<-filter(grad107,grad107$GUsalary_ratio>0)
```

根據107年度的資料來做。

```{r like1}
#篩選教育服務業
edu<-grad107Clean[grepl("教育服務業",grad107Clean$"大職業別"),]
knitr::kable(edu)
```
```{r likeGrad1}
#教育服務業薪資差
edu$GUsalary_diff<-(edu$`研究所-薪資`)-(edu$`大學-薪資`)
knitr::kable(edu)
```

我對於教育服務業有興趣，他的薪資跟我預想的差不多，因為老師的基本薪水都是27000-30000元左右，如果是職員的話就會再少一點，大概25000-30000元左右，研究所薪資與大學薪資平均差3000元，薪資比其實差異不大，對於我來說，如果需要進修自己才會去唸研究所，不會因為薪資差異而影響我要不要念研究所。

```{r like2}
#篩選資訊及通訊傳播業
tech<-grad107Clean[grepl("資訊及通訊傳播業",grad107Clean$"大職業別"),]
knitr::kable(tech)
```
```{r likeGrad2}
#資訊及通訊傳播業薪資差
tech$GUsalary_diff<-(tech$`研究所-薪資`)-(tech$`大學-薪資`)
knitr::kable(tech)
```

對於念資管系的我來說，資訊及通訊傳播業當然會是有興趣的職業之一， 資訊領域的專業人員大學薪資就有31763元，如果念研究所就有37479元，跟我預想的薪水差不多，薪水差了5716元，薪資比為1.18，是我有興趣的職業中薪資差異最大的，如果想走資訊及通訊傳播業的專業人員的話，薪水的差異可能會影響我是否要念研究所。

```{r like3}
#篩選醫療保健服務業
med<-grad107Clean[grepl("醫療保健服務業",grad107Clean$"大職業別"),]
knitr::kable(med)
```
```{r likeGrad3}
#醫療保健服務業薪資差
med$GUsalary_diff<-(med$`研究所-薪資`)-(med$`大學-薪資`)
knitr::kable(med)
```

醫療保健服務業也是我有興趣的職業之一，雖然不能做專業人員或技術人員，但對於事物支援人員也是有興趣，大學畢業有26177元，研究所畢業有29573元，跟我預想的差了一點，不過還是可以接受的範圍，薪資差3396元，不一定會因為這個差異而去念研究所。

```{r like4}
#篩選藝術、娛樂及休閒服務業
art<-grad107Clean[grepl("藝術、娛樂及休閒服務業",grad107Clean$"大職業別"),]
knitr::kable(art)
```
```{r likeGrad4}
#藝術、娛樂及休閒服務業薪資差
art$GUsalary_diff<-(art$`研究所-薪資`)-(art$`大學-薪資`)
knitr::kable(art)
```

對於藝術、娛樂及休閒服務業也有一點興趣，因為對音樂藝術有一些專長，這類的薪資有些人其實很不固定，有些人可以很高，有些人卻收入很低，所以這個平均薪水跟我預想的差不多，但他們的薪資差大約在712~2633元不等，對於我來說其實薪資差異不大，所以不會因為這個原因來影響我要不要念研究所，通常做這個職業的人都是為了精進自己才念研究所的。

```{r like5}
#篩選住宿及餐飲業
room<-grad107Clean[grepl("住宿及餐飲業",grad107Clean$"大職業別"),]
knitr::kable(room)
```
```{r likeGrad5}
#住宿及餐飲業薪資差
room$GUsalary_diff<-(room$`研究所-薪資`)-(room$`大學-薪資`)
knitr::kable(room)
```

我對於住宿及餐飲業有一點點的興趣，雖然是種服務業類型的工作會比較累，但是還是有一些興趣，其實這行業的大學薪資與研究所薪資差異也不大，大約在1768~2866元之間，除非要當主管，否則這樣的薪資並不會影響我是否要念研究所。
